【裁判字號】    96,上訴,3239
【裁判日期】    970508
【裁判案由】    違反槍砲彈藥刀械管制條例等
【裁判全文】
臺灣高等法院刑事判決                96年度上訴字第3239號
上  訴  人
即  被  告  戊○○
上  訴  人
即  被  告  丁○○
共      同
指定辯護人  義務辯護人林銘龍律師
上列上訴人因違反槍砲彈藥刀械管制條例等案件，不服臺灣桃園
地方法院95年度訴字第969 號，中華民國96年6月6日第一審判決
（起訴案號：臺灣桃園地方法院檢察署95年度偵字第943 號、第
2404號），提起上訴，本院判決如下：
    主  文
原判決關於戊○○、丁○○有罪部分均撤銷。
戊○○未經許可，持有可發射子彈具有殺傷力之改造手槍，處有
期徒刑年陸月，併科罰金新台幣陸萬元，罰金如易服勞役，以
新台幣仟元折算壹日。扣案具殺傷力改造手槍壹把（含彈匣貳
個，槍枝管制編號：0000000000號），沒收之。又共同連續以加
害生命、身體、財產之事，恐嚇他人，致生危害於安全，處有期
徒刑壹年貳月，減為有期徒刑柒月，扣案之鎮暴槍壹把（槍枝管
制編號：0000000000號），沒收之；應執行有期徒刑肆年，併科
罰金新台幣陸萬元，罰金如易服勞役，以新台幣仟元折算壹日
。扣案具殺傷力改造手槍壹把（含彈匣貳個，槍枝管制編號：00
00000000號）、鎮暴槍壹把（槍枝管制編號：0000000000號），
沒收之。
丁○○未經許可，持有可發射子彈具有殺傷力之改造手槍，處有
期徒刑壹年拾月，併科罰金新台幣壹萬貳仟元，罰金如易服勞役
，以新台幣仟元折算壹日。扣案具殺傷力改造手槍壹把（含彈
匣貳個，槍枝管制編號：0000000000號）、鎮暴槍壹把（槍枝管
制編號：0000000000號），沒收之。
    事  實
一、戊○○明知仿FN廠半自動手槍製造之8mm 金屬玩具手槍，係
    更換土造金屬槍管而成之具殺傷力改造手槍1 把（含彈匣 2
    個，槍枝管制編號：0000000000號），係槍砲彈藥刀械管制
    條例第4 條第1 項第1 款之槍砲，非經主管機關許可不得持
    有，竟於民國94年7、8月間之某日，在桃園縣桃園市「居易
    社區」拾獲上開8mm改造手槍1把後，將之藏放於台北縣三峽
    鎮安坑里5 鄰建安89號住處旁之貨櫃屋底下，以此方式持有
    。
二、戊○○於94年間，擔任雙龍專業徵信之社長，職司債權人之
    委託向債務人催討債務，惟不思正途催討，竟基於恐嚇之概
    括犯意，於94年3 月至4 月間，與甲○○（74年6 月12日生
    ，已年滿18歲）、楊家興共同基於恐嚇之犯意聯絡，先由甲○○、楊家興持冼叡騏簽發之本票影本，共同連續至冼叡騏
    位於桃園縣桃園市○○○街40號之住處，以灑冥紙、丟雞蛋
    之加害生命、身體、財產之事，恐嚇冼叡騏4 至5 次，使其
    償還債務，致冼叡騏心生畏懼而危害於安全；嗣戊○○再與
    甲○○、楊家興共同前往冼叡騏上開住處，由冼叡騏交付新
    臺幣（下同）19萬元予戊○○以清償債務。嗣戊○○受址設
    於臺北縣三峽鎮○○路○ 段99號之全偉汽車修理廠之委託，
    向址設於臺北縣三峽鎮○○路○ 段113 號大安汽車修理廠之
    負責人庚○○催討庚○○積欠之7 萬元之債務，戊○○遂承
    前恐嚇之概括犯意，並與丁○○共同基於恐嚇之犯意聯絡，
    於94年11月至12月間，連續由戊○○攜帶其所有不具殺傷力
    之鎮暴槍（槍枝管制編號0000000000號）對大安汽車修理廠
    開槍、丁○○負責在大安汽車修理廠潑灑油漆之加害生命、
    身體、財產之事10餘次，致庚○○心生畏懼而危害於安全。
三、戊○○94年9 月8 日，與其妻乙○○因感情糾紛而生爭吵，
    乙○○遂搬至其妹丙○○與其男友己○○共同於桃園縣桃園
    市○○○街152號4樓之居處居住；戊○○承前恐嚇之概括犯
    意於同年月15日晚間9時許，攜帶上開具殺傷力之8mm手槍至
    桃園縣桃園市○○○街152號4樓處，要乙○○這兩天不要帶
    小孩出門，否則要帶二個小孩死給她看，並取出上開8mm 手
    槍朝客廳之電視櫃開1 槍，己○○見狀要將該手槍取下，戊○○遂將該手槍抵住己○○之肚子，並稱以：槍裡有17顆子
    彈，對付現場8 個人已經足夠等語，以此加害生命、身體、
    財產之方式，恐嚇在場之乙○○、丙○○、己○○等人，致
    乙○○、丙○○、己○○心生畏懼而危害於安全。
四、丁○○明知上開8mm 手槍係槍砲彈藥刀械管制條例第4 條第
    1 項第1 款之槍砲，非經主管機關許可不得持有，惟其與甲○○因工作事務而生爭執，遂與戊○○共同基於以持有上開
    可發射子彈具有殺傷力之8mm 改造手槍之方式，承前恐嚇之
    概括犯意聯絡，於94年11月23日，由戊○○攜帶上開8mm 手
    槍駕駛汽車搭載丁○○，行經臺北縣鶯歌鎮三鶯大橋下，恰
    見甲○○行經該處，戊○○將上開8mm 手槍交予丁○○，由
    丁○○在副駕駛座處持以指向甲○○之胸部，並要甲○○不
    要白目，又稱如果不是「阿文」（即戊○○）交代不要亂開
    槍，不然就開槍了之加害生命、身體之方式，恐嚇甲○○，
    使甲○○心生畏懼而危害於安全，嗣後丁○○隨即將該8 mm
    手槍返還予戊○○。
五、嗣於94年12月15日，戊○○與丁○○因共事細節及工作酬勞
    問題而生口角，戊○○竟在彰化縣某不詳處所，承前恐嚇概
    括犯意，持其所有未具殺傷力之鎮暴槍朝丁○○之頭部開 1
    槍之加害生命、身體之方式，恐嚇丁○○，幸丁○○見狀閃
    避始未受傷，嗣戊○○再以：「不要緊，你的妻小都還在我
    這邊，大家試看看」等加害生命、身體之事，恐嚇丁○○，
    致丁○○心生畏懼而危害於安全。
六、嗣經臺灣桃園地方法院檢察署檢察官核發拘發，於95年1 月
    19日拘提戊○○到案，經戊○○告知上開8mm 手槍、鎮暴槍
    之藏放處，委由其父游金生提出後扣案，而丁○○於其恐嚇
    及持有具殺傷力改造手槍犯罪未發覺前，即向警自首並接受
    裁判，始循線查獲上情。
七、案經乙○○告訴暨桃園縣政府警察局桃園分局報請臺灣桃園
    地方法院檢察署檢察官偵查起訴。
    理  由
壹、程序方面：
    本件認定事實所引用之本件卷內所有卷證資料（包含人證與
    文書證據、物證等證據），並無證據證明係公務員違背法定
    程序所取得，且被告及其辯護人於審判期日對本院提示之卷
    證陳明沒意見等語（僅爭執證人A1、A2、A3警詢筆錄之證明
    力，見本院卷第36頁），且卷內之文書證據，亦無刑事訴訟
    法第159條之4之顯有不可信之情況與不得作為證據之情形。
    另內政部警政署刑事警察局95年2月20日刑鑑字第095001844
    6 號槍彈鑑定書，係桃園縣政府警察局桃園分局囑託內政部
    警政署刑事警察局鑑定被告所持有之改造手槍是否具有殺傷
    力，核其本質，乃為被告以外之人於審判外之書面陳述，依
    刑事訴訟法第159條第1項之規定，不具證據能力，惟被告及
    其辯護人於本院審理時，同意將其作為證據使用，且該槍彈
    鑑定書，與檢察官主張之事實有關聯性，而內政部警政署刑
    事警察局作成前開槍彈鑑定書時亦無任何不適當之情況，依
    刑事訴訟法第159 條之5第1項規定，有證據能力。綜上，依
    刑事訴訟法第159條至159條之5 之規定，本件認定事實所引
    用之本件卷證所有證據（包含人證與文書證據、物證等證據
    ），均有證據能力，合先敘明。
貳、實體方面：
一、訊據上訴人即被告戊○○固坦承於前揭時地未經許可，持有
    具殺傷力之8mm改造手槍，並在94年9 月15日晚間9時許，持
    具殺傷力之8mm改造手槍，在桃園縣桃園市○○○街152號4樓
    對被害人己○○住處客廳之電視櫃射擊，惟矢口否認有恐嚇
    被害人冼叡騏、庚○○、甲○○，且並未朝被告丁○○之頭
    部開槍之恐嚇丁○○等犯行；被告丁○○經本院合法傳喚雖
    未到庭，惟於原審坦承有對大安汽車修理廠潑油漆，否認有
    持具殺傷力之8mm 改造手槍恐嚇甲○○，辯稱：伊是持被告
    戊○○所有之玩具手槍恐嚇甲○○云云。經查：
（一）事實一部分：
      訊據被告戊○○坦承於上揭時、地，持有上開具殺傷力之
      8mm 改造手槍1 把之事實不諱，復有上開改造手槍1 把扣
      案可佐，而扣案之改造手槍經送內政部警政署刑事警察局
      鑑定，以性能檢驗法鑑驗結果：送鑑改造手槍1 把（含彈
      匣2 個，槍枝管制編號0000000000），係仿義大利FN廠製
      半自動手槍製造之金屬玩具手槍，更換土造金屬槍管改造
      而成之改造手槍，機械性能良好，可擊發適用之子彈，具
      殺傷力，此有內政部警政署刑事警察局95年2 月20日刑鑑
      字第0950018446號槍彈鑑定書1份在卷（見偵查卷第109至
      111 頁），是被告戊○○自白核與事實相符，堪信為真實
      。
（二）事實二部分：
      被告丁○○於本院準備程序時坦承此部分犯行不諱，被告
      戊○○則矢口否認此部分犯行，辯稱：是他們私下接案子
      ，灑冥紙、丟雞蛋、潑油漆等事，均係甲○○、楊家興、
      丁○○個人所為，伊不知情，且伊事後得知庚○○之債務
      有問題，就不處理等語。惟查，被告戊○○於原審中已坦
      承有受他人及址設於臺北縣三峽鎮○○路○ 段99號全偉汽
      車修理廠之委託，向冼叡騏及址設於臺北縣三峽鎮○○路
      ○段113號大安汽車修理廠之庚○○催討債務；而此部分之
      犯罪事實，業據證人即同案被告甲○○、丁○○分別於警
      詢、偵查及原審調查中證述明確（見偵查卷第39、134 、
      136頁），並與秘密證人A1、A2、A3於警詢及偵查中之證
      述相符（見偵查卷第25至34、105頁）；且證人即同案被
      告丁○○於原審審理中復證稱：伊有在大安汽車修理廠潑
      油漆及噴漆，因為向被害人庚○○要錢要不到，伊不知道
      債務有問題等語（見原審卷第287、288頁）。再查，被告
      戊○○係雙龍徵信社之負責人，同案被告甲○○、楊家興
      、丁○○均係受僱於被告戊○○，對於是否要向債務人催
      討債務、如何催討，當係經被告戊○○之指示後，同案被
      告甲○○、楊家興、丁○○始得以出面處理，倘被告戊○○認被害人庚○○之債務有問題，當會指示被告丁○○不
      予處理，焉有讓被告丁○○屢次前往大安汽車修理廠催討
      債務，並以潑灑油漆之方式催討之理，且何姓少年亦於偵
      查中證稱：被告戊○○要伊想辦法嚇他，後來是楊家興想
      到這些方法，是由伊與楊家興辦黑臉，就是講話很大聲，
      由被告戊○○辦白臉等語（見偵查卷第136頁），綜上，
      同案被告甲○○、楊家興、被告丁○○以恐嚇方式向被害
      人冼叡騏、庚○○催討債務一情，係由被告戊○○事前授
      意而為，應屬明確，顯見被告戊○○與甲○○、楊家興，
      及與丁○○，分別有犯意聯絡及行為分擔甚明。又被告戊○○之辯護人為被告戊○○辯護稱：灑冥紙、丟雞蛋、持
      鎮暴槍射擊之行為，均不屬於惡害之告知云云，惟於一般
      民間習俗，冥紙係祭祀時焚燒予鬼神之用，一般人民對於
      冥紙常存有敬畏之心，且本件係同案被告甲○○、楊家興
      係為催討債務，始向被害人冼叡騏丟冥紙，此非出於善意
      之舉，被害人冼叡騏對此當有畏懼之情；丟雞蛋之行為雖
      未造成被害人冼叡騏財產上之損失，惟雞蛋丟棄後所造成
      之景觀非佳，雞蛋散發出之惡臭難以清理，且雞蛋一丟即
      碎，常以象徵人命輕易可取之易，被害人冼叡騏對此當心
      生畏懼；又被告戊○○持鎮暴槍對大安汽車修理廠射擊，
      該槍既能擊發子彈（雖其殺傷力不足以射穿人之皮肉層，
      詳如後述，惟被害人庚○○對此應無知悉之理），其亟具
      危險性，不言可喻，此對他人之生命、身體、財產之安全
      ，當有危害。是灑冥紙、丟雞蛋、持鎮暴槍射擊之行為，
      均屬於惡害之告知，至為明確，被告戊○○上開辯解，核
      屬飾卸之詞，不足為採。
（三）事實三部分：
      被告戊○○固坦承於94年9 月15日晚間9 時許，攜帶上開
      具殺傷力之8mm手槍至桃園縣桃園市○○○街152號4樓處，
      並朝電視櫃開槍等情，惟矢口否認有恐嚇之犯意，辯稱：
      當時伊喝了酒，心情不好，想要帶槍去自殺，將槍比在自
      己頭部太陽穴，但因一時失手槍枝走火，才會射擊電視櫃
      云云；然查，此部分犯罪事實，業據證人乙○○、丙○○
      分別於警詢、偵查中證述明確（見偵查卷第15、20至21、
      99頁），證人己○○於原審審理中亦證稱：被告戊○○來
      的時候口氣就不好，不知道什麼原因，就往電視櫃開1 槍
      ，將槍抵在他的肚子上等語（見原審卷第270至271頁），
      互核上揭證人之證述大致相合。雖證人己○○於原審審理
      中曾證稱：被告戊○○開槍之前先拿槍抵住自己的頭部表
      示要自殺，伊看到被告戊○○這樣作，上前制止並把被告
      戊○○推開時，就聽到碰的一聲，是槍枝走火等語（見原
      審卷第271至273頁），惟此部分之證述，核與其之前供不
      符，並與證人乙○○、丙○○之證述軒輊，證人己○○此
      部分之證述，任意翻異，應係迴護被告戊○○之詞，自不
      足採。從而，被告戊○○上開辯解，委無足取。
（四）事實四部分：
      被告戊○○否認有將上開8mm 之改造手槍交付予被告丁○○，由被告丁○○持以恐嚇被害人何姓少年，被告丁○○
      固坦承有持槍枝恐嚇被害人甲○○，惟否認係持上開8 mm
      之改造手槍恐嚇，而係持被告戊○○所有之玩具手槍云云
      。惟此部分之犯罪事實，業據證人甲○○於警詢及偵查中
      證述明確（見偵查卷第38、135頁），並有該8mm改造手槍
      扣案為證。被告丁○○雖辯稱係持黑色之玩具手槍恐嚇甲○○云云，惟證人甲○○於警詢、偵查及本院審理中均明
      確證稱：被告丁○○係持銀色之改造手槍恐嚇等語（見偵
      查卷第38、135 頁，本院卷第84頁），況槍枝顏色係銀色
      抑或黑色，明顯可分，且甲○○係遭人持槍比著胸口恐嚇
      ，其對於槍枝形狀、顏色，應無誤認之理，是被告丁○○
      上開所辯，係屬卸責之詞，自不足採。又上開8mm 改造手
      槍係由被告戊○○持有，案發當日係由被告戊○○駕車搭
      載被告丁○○，恰見被害人甲○○行經案發地點，由被告
      丁○○持上開8mm 改造手槍恐嚇甲○○，且證人甲○○於
      警詢中證稱：被告丁○○持槍跟伊說叫伊不要「白目」，
      並說如果不是「阿文」即被告戊○○交代不要亂開槍，不
      然就開槍了等語（見偵查卷第38頁），顯見被告戊○○知
      悉被告丁○○之意圖，並將槍交付予被告丁○○，由被告
      丁○○在車上副駕駛座處恐嚇被害人甲○○，是被告戊○○對於被告丁○○以持有具殺傷力之8mm 改造手槍恐嚇甲○○乙節，有犯意聯絡及行為分擔；而被告丁○○於恐嚇
      被害人甲○○時，被告戊○○同時在場，被告丁○○恐嚇
      完畢後，隨即將該8mm 改造手槍交還予被告戊○○，顯見
      被告戊○○於交付上開8mm 改造手槍時，並未喪失槍枝之
      持有關係，是被告丁○○持8mm 改造手槍恐嚇被害人甲○○時，被告戊○○與丁○○係基於共同持有槍枝之犯意聯
      絡而為，應屬明確。
（五）事實五部分：
      被告戊○○於原審中已坦承於94年12月15日，在彰化縣某
      不詳處所，持鎮暴槍嚇被害人丁○○等情，雖否認有對被
      害人丁○○開槍，並出言恐嚇，並以：因為被害人丁○○
      跟他一個朋友要打伊，伊當時是說被害人丁○○的妻小仍
      住在伊家，伊對丁○○那麼好，他為什麼要這樣對伊云云
      置辯，惟被告戊○○此部分犯行，業據證人丁○○、A1分
      別於警詢、偵查中證述明確（見第2404號偵查卷第27、13
      5 頁），並指稱看到他拿槍出來就趕快朝他車後面跑等語
      ，顯示被害人丁○○當時已然心生恐懼，才有此舉動。又
      被告戊○○坦承當時被害人丁○○和其妻小均住在伊住處
      ，且被害人丁○○與其有爭執，則被告戊○○持鎮暴槍朝
      被害人丁○○說話，並告知以其妻小仍住在伊住處等情，
      被害人丁○○因而心生畏懼，亦屬常情，是被告戊○○辯
      稱伊未恐嚇云云，毫不足採。
（六）綜上，本件事證明確，被告戊○○、丁○○之犯行均堪以
      認定，應依法論科。
二、論罪：
（一）刑法修正之比較：
      嗣於被告行為後，刑法第28條共同正犯、第56條連續犯、
      第55條後段牽連犯等規定，均已於94年2月2日修正公布，
      並自95年7月1日施行。按同於95年7月1日修正施行之刑法
      第2 條規定，乃係關於新舊法比較適用之準據法，其本身
      無關行為可罰性要件之變更，故於95年7月1日前揭法律修
      正施行後，如有涉及比較新舊法之問題，即應逕依修正後
      刑法第2條第1項規定，為「從舊從輕」之比較（參見最高
      法院95年度第8 次刑事庭會議決議意旨）。茲分述如下：
  (1)、刑法第28條原規定「二人以上共同實施犯罪之行為者，皆
      為正犯」，經修正為「二人以上共同實行犯罪之行為者，
      皆為正犯」，亦即新法共同正犯之範圍已有限縮，排除陰
      謀犯、預備犯之共同正犯，經比較新舊法，修正前刑法第
      28條規定非有利於被告（最高法院96年度台上字第934 號
      判決意旨參照）。
  (2)、被告行為時，關於罰金之最低額，修正前刑法第33條第 5
      款規定：「罰金：（銀元）1 元以上。」經依現行法規所
      定貨幣單位折算新臺幣條例第2 條規定折算後，上開罰金
      刑之最低數額為新臺幣3元。而修正後刑法第33條第5款則
      規定：「罰金：新臺幣1 千元以上，以百元計算之。」，
      即修正後之罰金刑最低數額，已提高為新臺幣1 千元，比
      較新舊法適用結果，此部分以被告行為時之舊法較有利於
      被告。
  (3)、刑法第55條後段有關「犯一罪而其方法或結果之行為犯他
      罪名」之牽連犯之規定，經修正刪除。亦即修正後之刑法
      ，已無牽連犯得論以裁判上一罪之情形。所犯之數罪，應
      按其具體情形論罪。被告丁○○於94年11月23日持具殺傷
      力之8mm 改造手槍恐嚇被害人甲○○，其行為、時間均屬
      各別獨立，但有方法、目的之牽連關係，為牽連犯，依修
      正前刑法第55條規定，從一重之持有具殺傷力改造手槍罪
      斷，較依新法分論併罰之結果，修正前有關牽連犯之規定
      ，顯較有利於被告丁○○。
  (4)、刑法第56條有關「連續數行為而犯同一之罪名者，以一罪
      論，但得加重其刑至二分之一」之連續犯之規定，亦經修
      正刪除。亦即被告基於概括犯意所為之數行為，自95年 7
      月1 日起已不再成立連續犯而得論以一罪，而應依具體行
      為之性質論罪。查被告戊○○、丁○○所為之多次恐嚇犯
      行，均發生於新法施行之前，渠等所為之各次行為，時間
      、地點、對象，各均獨立，但其時間緊接，所犯係構成要
      件相同之罪名，主觀上顯係基於概括犯意所為，為連續犯
      ，依修正前刑法第56條規定，論以一罪，較依新法分論多
      次恐嚇罪之結果，對被告戊○○、丁○○較為有利。
  (5)、刑法第51條業於94年1月7日修正、同年2月2日公佈，並於
      95年7月1日施行，刑法第51條第5 款將「宣告多數有期徒
      刑者，於各刑中之最長期以上，各刑合併之刑期以下，定
      其刑期。但不得逾二十年」之規定，修正為「宣告多數有
      期徒刑者，於各刑中之最長期以上，各刑合併之刑期以下
      ，定其刑期。但不得逾三十年」，經比較結果，修正後刑
      法並非較有利於被告戊○○，依刑法第2條第1項前段之規
      定，仍應依修正前刑法之規定，定其應執行之刑。
  (6)、刑法第62條自首之規定，將：「對於未發覺之罪自首而受
      裁判者，減輕其刑，但有特別規定者，依其規定。」之規
      定，修正為：「對於未發覺之罪自首而受裁判者，得減輕
      其刑。但有特別規定者，依其規定。」，依修正後刑法第
      62條將原規定之「必減」修正為「得減」，雖性質上屬刑
      法裁量之事項，惟既影響行為人之刑罰法律效果，應屬法
      律變更之範疇，而有刑法第2條第1項之適用，經比較新舊
      法，以舊法規定「必減」對行為人較為有利，故修正前之
      行為時刑法第62條前段規定對被告丁○○較為有利。
  (7)、綜合上開新舊法比較之結果，顯然新法並非較有利於被告
      ，依前揭刑法第2條第1項規定，本件即應適用行為時法即
      95年7月1日修正生效施行前之刑法規定。
（二）論罪：
  (1)、核被告戊○○、丁○○所為，均係犯槍砲彈藥刀械管制條
      例8條第4項之未經許可持有具殺傷力之改造手槍罪、刑法
      第305條之恐嚇罪。
  (2)、被告戊○○對於事實二之恐嚇犯行，分別與甲○○、楊家
      興（94年3月至4月間）、與被告丁○○（94年11月至12月
      間），對於事實五之持有具殺傷力之改造手槍及恐嚇甲○○部分，被告戊○○、丁○○，分別有犯意聯絡、行為分
      擔，為共同正犯。
  (3)、被告戊○○就事實三部分以一恐嚇行為同時恐嚇在場之被
      害人乙○○、丙○○、己○○，為想像競合犯，應依修正
      前刑法第55條後段規定，從一重處斷。
  (4)、被告戊○○對於事實二至五之恐嚇犯行，被告丁○○對於
      事實二（恐嚇被害人庚○○部分）及事實四之恐嚇犯行，
      時間緊接，手段相同，觸犯構成要件相同之罪，顯係基於
      概括犯意所為，為連續犯，應依修正前刑法第56條之規定
      ，分別以一罪論，並加重其刑。原審雖認被告戊○○對於
      事實二至五之恐嚇犯行，被告丁○○對於事實二（恐嚇被
      害人庚○○部分）及事實四之恐嚇犯行，其等各次恐嚇之
      事由均不相同，屬偶發事件，難認基於概括犯意為之云云
      。惟被告戊○○所犯連續恐嚇犯行，自94年3、4月間起至
      同年12月15日止，而被告丁○○所犯連續恐嚇犯行係於94
      年11月間，時間上均為緊接，其等所使用之手段均以灑冥
      紙、丟雞蛋、潑油漆、或以持槍之方式，恐嚇被害人，手
      段相同，被告戊○○、丁○○顯係基於概括犯意為之，以
      遂行其等恐嚇犯行，非屬偶發事件，原審認定，顯有誤會
      。
  (5)、又被告戊○○對於事實一之未經許可持有具殺傷力之改造
      手槍及恐嚇罪，犯意犯意各別，行為互殊，應分論併罰。
  (6)、被告丁○○所為未經許可持有具殺傷力之改造手槍罪與恐
      嚇罪間，有方法結果之牽連關係，應從一重之未經許可持
      有具殺傷力之改造手槍罪。
  (7)、又被告丁○○係於偵查犯罪機關尚不知何人犯罪前，即向
      偵查本案之員警楊明堂坦承其係犯事實二（94年11月至12
      月間，恐嚇被害人庚○○部分）、事實四之人，並接受裁
      判等情，業據證人楊明堂於原審審理中證述明確，堪認被
      告丁○○所為，已符合刑法自首之要件，乃依修正前刑法
      第62條前段之規定減輕其刑，就事實二之恐嚇犯行，先加
      後減之。
三、原審據以論罪科刑，固非無見，惟原判決就被告戊○○所犯
    事實一部分之犯行，其犯罪時間認定不明確，自有未洽；又
    就被告戊○○所犯事實二至五之恐嚇犯行，丁○○所犯事實
    二（被害人庚○○部分）、四之恐嚇犯行，時間緊接，手段
    相同，觸犯構成要件相同之罪，為連續犯，原審認定為數罪
    ，容有未合；而刑法第28條共同正犯之範圍，已修正限縮於
    共同實行犯罪行為者，始成立共同正犯，排除陰謀犯、預備
    犯之共同正犯，自屬行為後法律有變更，有新舊法比較適用
    問題，惟依新舊法，被告戊○○、丁○○均成立共同正犯，
    新法並非較有利於上訴人，則依「從舊從輕」原則，應適用
    修正前刑法第28條，原判決認應適用新法，尚有未合；另中
    華民國96年罪犯減刑條例業於96年7月4日制定公布，並自96
    年7 月16日施行，被告戊○○所犯恐嚇罪合於減刑條件，原
    審未及審酌，亦有未合。被告戊○○以原審量刑過重提起上
    訴；被告丁○○上訴否認槍砲犯行，雖均無理由，惟原判決
    既有如上可議之處，自屬無可維持，應由本院將原判決撤銷
    改判。爰審酌被告戊○○雖持有槍枝期間非長，惟仍擁槍自
    重，持以恐嚇被害人乙○○、丙○○、己○○等人，雖代他
    人催討債務，惟未思以正當途徑催討，反以灑冥紙、丟雞蛋
    、持未具殺傷力之鎮暴槍開槍、潑灑油漆等以惡害通知之方
    式催討債務，又與其妻乙○○、甲○○、丁○○分別因感情
    、工作上之爭執，動輒持具殺傷力之改造手槍、未具殺傷力
    之鎮暴槍射擊恐嚇他人，其行至為惡劣，且事後否認部分犯
    行，態度非佳，再審酌被告丁○○因受僱於被告戊○○以不
    法方式向他人催討債務，惟因其與甲○○有爭執，則持具殺
    傷力之改造手槍恐嚇，其舉甚屬不該，惟事後向警員自首坦
    承犯行，態度尚佳，本院審酌上情，被告戊○○就未經許可
    持有具殺傷力之改造手槍罪部分，量處有期徒刑3年6月，併
    科罰金新台幣6 萬元；恐嚇罪部分，量處有期徒刑1年2月，
    並依中華民國96年罪犯減刑條例，減為有期徒刑7 月，並定
    應執行之刑，就罰金刑部分並諭知易服勞役之折算標準。被
    告丁○○量處有期徒刑1 年10月，併科罰金新台幣1萬2千元
    ，罰金刑部分並諭知易服勞役之折算標準（又關於易服勞役
    之折算標準，被告行為時即修正前刑法第42條第2 項前段規
    定：「易服勞役以1元以上3元以下折算1 日。但勞役期間不
    得逾6 個月」，而被告行為時之易服勞役折算標準，依修正
    前罰金罰鍰提高標準條例第2 條前段規定（現已刪除），就
    其原定數額提高為一百倍折算1 日，則本件被告行為時之易
    服勞役折算標準，應以銀元100元、200元、300 元即新臺幣
    300元、600元、900元折算1日。惟修正後之刑法第42條第 3
    項前段規定：「易服勞役以新臺幣1000元、2000元或3000元
    折算1日。但勞役期間不得逾6個月」。茲比較新舊法之結果
    ，新法較有利於被告，則應依刑法第2條第1項後段規定，適
    用修正後之刑法第42條第3 項前段規定，定其折算標準。又
    易服勞役之折算標準屬於刑之執行事項，核與最高法院95年
    度第8 次刑庭會議決議所謂「就罪刑有關之共犯、未遂犯、
    想像競合犯、牽連犯、連續犯、結合犯，以及累犯加重、自
    首減輕暨其他法定加減原因（如身分加減）與加減例」應綜
    其全部罪刑之結果而比較之情形不同，因此尚不在上揭決議
    說明之範疇，併予敘明）。
四、末查，扣案之改造手槍1 把（含彈匣2 個，槍枝管制編號：
    0000000000號），係仿FN廠半自動手槍製造之槍枝，更換土
    造金屬槍管改造而成之改造手槍，機械性能良好，可擊發適
    用之子彈，具殺傷力，業如前述，係屬違禁物，應依刑法第
    38條第1 項第1 款之規定，宣告沒收之；扣案之鎮暴槍1 把
    （槍枝管制編號0000000000號），係市售漆彈槍，以小型二
    氧化碳高壓鋼瓶內氣體為發射動力，經裝填直徑0.68吋塑膠
    彈丸，重量3.35g 試射3 次，測得發射彈丸速度分別為84、
    84、78公尺/ 秒，計算其發射動能分別為11.82 、11.82 、
    10.19 焦耳，單位面積動能分別為5.09、5.09、4.39 焦耳/
    平方公分，依內政部刑事警察局對活豬作射擊測試結果，彈
    丸單位面積動能達24焦耳/ 平方公分，足以穿入豬隻皮肉層
    ，依日本科學警察研究所之研究結果，彈丸單位面積動能達
    20焦耳/ 平方公分，則足以穿入人體皮肉層等情，有內政部
    警政署刑事警察局95年7 月20日刑鑑字第0950065913號函附
    卷可稽（見原審卷第153 頁），是扣案之鎮暴槍不具殺傷力
    ，惟此係被告戊○○所有，業據被告戊○○供承在卷，供以
    其犯恐嚇庚○○、丁○○所用之物，應依刑法第38條第1 項
    第2款之規定，沒收之。
五、被告丁○○經合法傳喚，無正當理由不到庭，爰不待其陳述
    ，逕行判決。
據上論斷，應依刑事訴訟法第371條、第369條第1項前段、第364
條、第299條第1項前段，槍砲彈藥刀械管制條例第8條第4項，刑
法第2條第1項、第11條前段、第305條、第42條第3項、（修正前
）第28條、（修正前）第55條、（修正前）第56條、（修正前）
第51條第5款、第38條第1項第1款、第2款、（修正前）第62條前
段，罰金罰款提高標準條例第1 條前段，中華民國96年罪犯減刑
條例第2條第1項第3款、第7條，判決如主文。
本案經檢察官黃全祿到庭執行職務。
中    華    民    國    97    年    5     月    8     日
                  刑事第二十庭  審判長法  官  楊貴雄
                                      法  官  林立華
                                      法  官  林銓正
以上正本證明與原本無異。
如不服本判決，應於收受送達後十日內向本院提出上訴書狀，其
未敘述上訴之理由者並得於提起上訴後十日內向本院補提理由書
（均須按他造當事人之人數附繕本）。
                                      書記官  邵淑津
中    華    民    國    97    年    5     月    8     日
附錄：本案論罪科刑法條全文
槍砲彈藥刀械管制條例第8條
未經許可，製造、販賣或運輸鋼筆槍、瓦斯槍、麻醉槍、獵槍、
空氣槍或第4 條第1 項第1 款所定其他可發射金屬或子彈具有殺
傷力之各式槍砲者，處無期徒刑或5 年以上有期徒刑，併科新臺
幣1 千萬元以下罰金。
未經許可，轉讓、出租或出借前項所列槍枝者，處5 年以上有期
徒刑，併科新臺幣1 千萬元以下罰金。
意圖供自己或他人犯罪之用，而犯前二項之罪者，處無期徒刑或
7 年以上有期徒刑，併科新臺幣1 千萬元以下罰金。
未經許可，持有、寄藏或意圖販賣而陳列第1 項所列槍枝者，處
3 年以上10年以下有期徒刑，併科新臺幣700 萬元以下罰金。
第1 項至第3 項之未遂犯罰之。
中華民國刑法第305條（恐嚇危害安全罪）
以加害生命、身體、自由、名譽、財產之事，恐嚇他人致生危害
於安全者，處2 年以下有期徒刑、拘役或3 百元以下罰金。


司法院資訊處製作；財團法人民間司法改革基金會備份。
